臺灣屏東地方法院刑事判決　　　　　　　 94年度訴字第256號
公　訴　人　臺灣屏東地方法院檢察署檢察官
被　　　告　甲○○　男　43歲.
上列被告因竊盜等案件，經檢察官提起公訴（93年度偵字第5872
號），經本院裁定改依簡式審判程序審理，判決如下：
    主  文
甲○○連續行使偽造私文書，足以生損害於他人，累犯，處有期
徒刑陸月，如易科罰金，以佰元折算壹日。
如附表一編號2 至7 所示信用卡簽帳單之特約商店存根聯陸張上
偽造「乙○○」之署押合計陸枚，及附表一編號2 及4 所示信用
卡簽帳單之客戶收執聯共計貳張，均沒收之。
    事  實
一、甲○○曾因違反肅清煙毒條例、麻醉藥品管理條例案件，分
    別經法院判處有期徒刑3 年2 月、7 月及8 月確定，上述刑
    期接續執行至民國85年8 月2 日縮短刑期假釋出監，嗣經撤
    銷假釋，於86年7 月25日入監服殘刑2 年5 月20日，於88年
    11月23日再縮短刑期假釋出獄，嗣又因違反麻醉藥品管理條
    例案件，經法院分別判處有期徒刑10月、1 年確定，並經撤
    銷假釋，於90年6 月21日入監執行殘刑1 年9 月24日，甫於
    92 年4月1 日縮短刑期執行完畢出獄，仍不知悔改，於93年
    8 月11日，在屏東縣警察局刑警隊，因其弟乙○○經法院裁
    定送執行觀察、勒戒，而委託甲○○將乙○○所有車號VX－
    5610號自用小客車之鑰匙及資料1 份（內有詳如附表1 所示
    之信用卡等物），帶至乙○○住處所停放之車號VX－561 號
    自用小客車內放置，惟因甲○○經濟困難，竟基於意圖為自
    己不法所有之概括犯意及行使偽造私文書之概括犯意，於91
    年8 月21日某時，前往乙○○上述自用小客車內竊取（竊盜
    部分業經乙○○偵查中撤回告訴）前述附表1 所示之信用卡
    、金融卡及現金卡等物（卡片後均貼有密碼），得手後，未
    經乙○○之同意，即擅自為下列行為：
(一)、先持附表1 編號1 所示之富邦銀行信用卡（卡號0000000000
    00 000）1 張，自93年8 月11日起，迄同年月27 日 止，於
    附表3 所示之時、地，連續將該富邦銀行信用卡放入附表3
    所示之國泰世華銀行、第一商業銀行及土地銀行等自動櫃員
    提款機內，並鍵入預借現金之密碼，偽以該信用卡合法使用
    人身分之不正方法而預借現金，使前開自動櫃員提款機之辨
    識系統對持卡人之識別陷於錯誤，而依甲○○之按鍵指示，
    分別交付如附表3 示所示之現金，甲○○以此不正方法由上
    述自動付款設備取得新台幣（下同）88000 元。
(二)、復持附表1 編號3 所示之中國國際商業銀行信用卡（卡號：
    0000000000000000）、編號4 之土地銀行現金卡（卡號：00
    0000000000）、及編號5 之土地銀行金融卡（卡號：000000
    000000）各1 張，自93年8 月21日起，迄同年月27日止，於
    附表4 所示之時、地，連續將該上述卡片放入附表4 所示之
    第一商業銀行及萬巒郵局等自動櫃員提款機內，並鍵入預借
    現金之密碼，偽以上述卡片合法使用人身分之不正方法而預
    借現金，使前開自動櫃員提款機之辨識系統對持卡人之識別
    陷於錯誤，而依甲○○之按鍵指示，分別交付如附表4 所示
    之現金，甲○○以此不正方法，由上述自動付款設備取得17
    700 元。
(三)、再持附表1 編號2 之中國信託銀行信用卡（卡號：000000 0
    000000000）1張，自93年8 月24日21時40分起，迄於同年9
    月5 日16時55分止，連續於附表2 所示之時間、地點，冒用
    乙○○之名義消費購物，並在特約商店所提出1 式2 聯（分
    別為客戶收執聯、特約商店存根聯）之簽帳單上，偽造詳如
    附表2 編號2 至編號7 所示「乙○○」之署押，含複寫共計
    8 枚（複寫共計2 枚；起訴書誤載為12枚），以表明收到所
    購買物品之意思，且示意持卡人同意依照信用卡使用約定之
    方式付款，再分別將已完成簽認手續之簽帳單「特約商店存
    根聯」，交付予附表2 所示特約商店之工作人員作為收據及
    請款單，而行使偽造私文書，使該特約商店職員誤認係乙○
    ○本人消費，而陷於錯誤，交付金飾等物予甲○○，並使中
    國信託銀行誤認係信用卡真正持卡人乙○○所消費，陷於錯
    誤而墊付如附表2 所示之消費金額，甲○○因而先後取得總
    計價值31430 元之物品，足以生損害於附表2 所示之特約商
    店、中國信託銀行、乙○○之權益及財團法人聯合信用卡處
    理中心對信用卡管理之正確性。
二、嗣乙○○於93年9 月10日出勒戒所後，接獲銀行繳款催告書
    後，始知上情。
三、案經乙○○訴由屏東縣警察局潮州分局報告臺灣屏東地方法
    院檢察署檢察官偵查起訴。
    理  由
一、上開事實，迭據據被告甲○○於警詢、偵訊中及本院審理時
    供承不諱，核與告訴人乙○○指訴之情節相符，復有中國信
    託銀行之交易明細表一份、中國信託銀行93年1 月11日陳報
    狀所附之信用卡簽帳單影本7 紙附卷可稽，足證被告之自白
    與事實相符，堪予採信，本件事證明確，被告之犯行洵堪認
    定。
二、按持信用卡購物消費，須在信用卡簽帳單顧客欄簽名後，交
    還特約商店，表示持卡人確認簽帳單上記載之交易標的及金
    額，並向發卡銀行請求撥付消費款項與特約商店之旨，是該
    簽帳單含有收據及請款單之性質。又信用卡交易中持卡人簽
    名之簽帳單係1 式2 聯（或僅署押1 枚；或署押1 枚，同時
    複寫1 枚），其中1 聯由持卡人簽名後，再由特約商店交持
    卡人收執，表明持卡人同意依照信用卡使用約定，應按所示
    之全部金額付款予發卡銀行之意，堪認為私文書。又按刑法
    第339 條第1 項之詐欺取財罪係以侵害他人財產法益為本質
    ，以被害人有財產上損害為必要。然就以詐術使他人交付、
    處分特定財物，被害人或第三人仍會給付相當之代價，雖該
    他人總財產價值並無減損之情形，惟刑法詐欺取財罪既是以
    使用詐術使人交付具體物體為犯罪構成要件，應認屬對於個
    別財產之犯罪。被害人因受詐而交付個別財物，其由於此一
    交付行為喪失對於個別財物之占有、使用、收益、處分等權
    益，應構成財產之損害，縱使行為人有給予相當之代價，或
    被害人可自其他途徑獲得補償（如商店得依據信用卡契約之
    法律關係，獲得損害填補），亦復如此，尚無礙於詐欺取財
    罪之成立。
三、被告就事實一、(一)及(二)所為，係犯刑法第339 條之2 第1 項
    之以不正方法由自動付款設備取得他人財物罪（不含對告訴
    人以不正方法由自動付款設備取得他人財物之犯行）；就事
    實一、(三)所為，係犯刑法第216 條、第210 條之行使偽造私
    文書罪及同法第339 條第1 項之詐欺取財罪（不含對告訴人
    之詐欺犯行）。被告於簽帳單上偽造署押之行為，係偽造私
    文書之部分行為，而其偽造後持以行使，偽造之低度行為為
    行使之高度行為所吸收，均不另論罪。被告先後多次行使偽
    造私文書、詐欺取財（含以不正方法由自動付款設備取得他
    人財物罪。蓋詐欺取財罪與以不正方法由自動付款設備取得
    他人財物罪二者，其主觀構成要件之故意均相同，客觀構成
    要件亦須有施用詐術，後者之詐術為「不正方法」，致對方
    陷於錯誤而交付財物等，其間之差別僅在施用詐術之對象前
    者為人，後者為機器，是以其觸犯之構成要件應屬相同，當
    可構成連續犯，並以法定刑較重之詐欺取財罪處斷）等犯行
    ，均時間緊接，方法相同，所犯構成要件相同之罪名，顯係
    基於概括犯意而為，均應依刑法第56條連續犯之規定，分別
    論以連續行使偽造私文書及連續詐欺取財罪，並各加重其刑
    。又被告所犯連續行使偽造私文書及連續詐欺取財罪間，有
    方法結果之牽連關係，應依同法第55條牽連犯之規定，從一
    重之連續行使偽造私文書罪處斷。被告前因違反肅清煙毒條
    例、麻醉藥品管理條例案件，分別經法院判處有期徒刑3 年
    2 月、7 月及8 月確定，上述刑期接續執行至85年8 月2日
    縮短刑期假釋出監，假釋經撤銷後，於86年7 月25日入監服
    殘刑2 年5 月20日，於88年11月23日縮短刑期假釋出獄，嗣
    又因違反麻醉藥品管理條例案件，經法院分別判處有期徒刑
    10月、1 年確定，並經撤銷假釋，於90年6 月21日入監執行
    殘刑1 年9 月24日，甫於92年4 月1 日縮短刑期執行完畢出
    獄，有臺灣高等法院被告全國前案紀錄表及法務部在監
    資料表等在卷可按，其於受有期徒刑執行完畢後，5 年內再
    犯本件有期徒刑以上之罪，為累犯，應依法遞加重其刑。爰
    審酌被告素行不佳，年輕力壯，不知憑自己勞力賺取生活所
    需，持有告訴人所有之信用卡，偽造告訴人之署押冒刷購物
    消費，及持告訴人所有其他金融卡等，以詐欺之方式預借現
    金，損害金融交易秩序甚鉅，對告訴人、附表2 所示之特約
    商店及前揭銀行之權益損害非淺，及被告事後業與告訴人達
    成民事和解，賠償其所受之損失，犯後對案情坦承不諱，尚
    見悔意之犯罪後態度等一切情狀，量處如主文所示之刑，並
    諭知易科罰金之折算標準。
四、被告用以詐欺取財之偽造書類，既已交付於被害人收受，則
    該物非屬被告所有，除偽造書類上偽造之印文、署押，應依
    刑法第219 條予以沒收外，依同法第38條第3 項之規定，即
    不得再對各該書類諭知沒收（最高法院43年台上字第747 號
    判例意旨可資參照）。查被告冒刷前述信用卡，為附表2所
    示之消費行為，已將信用卡簽帳單特約商店存根聯共計7 張
    、交付附表2 所示之商店收受，已非被告所有，自不應另為
    沒收之諭知，惟此附表2 編號2 至7 信用卡簽帳單之特約商
    店存根聯，共計6 張，其上所偽造之「乙○○」署押共計6
    枚，雖未扣案，仍應依刑法第219 條之規定予以宣告沒收。
    又附表2 編號2 、4 所示之客戶收執聯共2 張，為被告所有
    供行使偽造私文書犯罪所用之物，爰依刑法第38條第1 項第
    2 款宣告沒收，至於該2 紙客戶收執聯之簽名欄上所偽造之
    「乙○○」署押共2 枚，因該偽造之客戶收執聯，業經宣告
    全部沒收，已如前述，爰不就該部分偽造之署押另予諭知沒
    收，附此敘明。
五、至於附表2 編號1 、3 、5 至7 所示之客戶收執聯共5 張（
    其上均無偽造「乙○○」之署押），因未扣案，且無證據證
    明仍然存在，為避免將來執行困難，爰不另沒收之諭知，亦
    併此敘明。
六、公訴意旨另以：告訴人乙○○因施用毒品案件，將送勒戒處
    所執行觀察、勒戒，遂93年8 月11日，在屏東縣警察局刑警
    隊，委託被告持其所有附表1 編號1 所示之富邦銀行信用卡
    ，以預借現金之方式，至自動櫃員提款機提領15000 元，作
    為告訴人女兒之生活費用，詎料被告受託為告訴人處理上開
    事務，竟意圖為自己不法之利益，於附表3 所示之時、地，
    連續持該富邦銀行信用卡，自附表3 所示之自動櫃員提款機
    領得附表3 之款項後，僅供己花用殆盡，未將其中15000 元
    交予告訴人之女，而違背其任務，致生損害於告訴人之財產
    ；及持附表1 編號3 、4 、5 所示等金融卡，連續於附表4
    所示之時、地，以預借現金之方式，自附表4 所示之第一商
    業銀行等自動櫃員提款機內，取得如附表4 所示之款項。因
    認被告對告訴人部分，尚涉有刑法第342 條之背信罪、第33
    9 條第1 項之詐欺取財罪、第339 條之2 之利用自動付款設
    備詐欺取財罪。
七、按告訴乃論之罪，告訴人於第一審辯論終結前，得撤回其告
    訴。撤回告訴之人，不得再行告訴；又告訴乃論之罪其告訴
    經撤回者，應為不起訴之處分，刑事訴訟法第238 條、第25
    2 條第5 款分別定有明文。又按告訴乃論之罪，如應不起訴
    而起訴者，其起訴之程序即屬違背規定，法院應諭知不受理
    之判決，刑事訴訟法第252 條第5 款、第302 條第1 款規定
    甚明（最高法院82年度台非字第380 號判決參照）。
八、本件被告甲○○因竊盜等案件，經檢察官提起公訴，認被告
    對告訴人部分尚涉犯刑法342 條之背信罪、第339 條第1 項
    之詐欺取財罪（指被告持告訴人所有之中國信託銀行信用卡
    刷卡購買部分）及第339 條之2 之利用自動付款設備詐欺取
    財罪。經查，本件被告與告訴人乙○○係2 親等之旁系血親
    兄弟，故被告於附表3 所示之時、地，持告訴人所有之附表
    1 編號1 所示之富邦銀行信用卡，預借詳如附表3 所示之金
    額，未將其中15000 元予乙○○之女兒作為生活費等背信犯
    行；持附表1 編號2 之中國信託銀行信用卡，偽造告訴人之
    署押刷卡購物，及持附表1 編號3 、4 、5 之信用卡、現金
    卡及金融卡，連續於附表4 所示之時、地，將前揭卡片置入
    自動提款機操作，偽以該信用卡合法使用人身分之不正方法
    預借現金之方式、提領如附表4 所示之款項等詐欺犯行，依
    刑法第343 條規定，核屬告訴乃論之罪，茲因告訴人於警訊
    中提出告訴後，已於檢察官93年12月13日15時許偵訊時撤回
    告訴，並據告訴人於本院審理時陳明在卷（見偵查卷第15頁
    及本院審理卷第32頁），從而被告對告訴人之此部犯行，依
    刑事訴訟法第252 條第5 款規定，本應為不起訴處分，公訴
    人仍予起訴，顯有違背規定，依同法第303 條第1 款規定，
    原應諭知不受理判決，惟此部分與前開有罪之行使偽造私文
    書、詐欺取財及以不正方法由自動付款設備取得他人財物罪
    部分，分別具有實質上一罪或牽連犯之裁判上一罪關係，爰
    不另為不受理之諭知，附此敘明。
據上論斷，應依刑事訴訟法第273 之1 之第1 項、第299 條第1
項前段，刑法第56條、第216 條、第210 條、第339 第1 項、第
55條、第47條、第41條第1 項前段、第38條第1 項第2 款、第21
9 條，罰金罰鍰提高標準條例第1 條前段、第2 條，判決如主文
。
中　　華　　民　　國　　94　　年　　5 　　月　　11　　日
                        刑事第3庭   法  官  楊萬益
以上正本證明與原本無異。
如不服本判決應於收受本判決送達後十日內向本院提出上訴書狀
，其未敘述上訴理由者，並得於提起上訴後十日內向本院補提理
由書狀（均須按他造當事人之人數附繕本）「切勿逕送上級法院
」
中　　華　　民　　國　　94　　年　　5 　　月　　11　　日
                                    書記官  呂坤宗
附錄法條：
中華民國刑法第210條
(偽造變造私文書罪)
偽造、變造私文書，足以生損害於公眾或他人者，處 5 年以下有
期徒刑。
中華民國刑法第216條
(行使偽造變造或登載不實之文書罪)
行使第 210 條至第 215 條之文書者，依偽造、變造文書或登載
不實事項或使登載不實事項之規定處斷。
 附表1 ：（竊盜信用卡、現金卡及金融卡及盜刷、盜領金額之明
          細）
┌──┬─────────┬────────┬────────┐
│編號│  　類　　　別    │   卡      號   │盜刷（領）總金額│
│    │                  │                │新台幣（下同）  │
├──┼─────────┼────────┼────────┤
│ 1  │富邦銀行信用卡    │0000000000000000│88000元         │
├──┼─────────┼────────┼────────┤
│ 2  │中國信託銀行信用卡│0000000000000000│314430元        │
├──┼─────────┼────────┼────────┤
│ 3  │中國國際商銀信用卡│0000000000000000│10000元         │
├──┼─────────┼────────┼────────┤
│ 4  │土地銀行現金卡    │000000000000    │800元           │
├──┼─────────┼────────┼────────┤
│ 5  │土地銀行金融卡    │000000000000    │6900元          │
└──┴─────────┴────────┴────────┘
 附表 2：（中國信託銀行信用卡盜刷之明細）
┌──┬──────┬────┬────┬──────────┬─────┐
│編號│時        間│特約商店│盜刷金額│    簽帳單之形式    │署押之數量│
├──┼──────┼────┼────┼──────────┼─────┤
│    │93年8月24日2│新生銀樓│10000元 │1 式2 聯（署押1 枚，│無。係簽本│
│ 1  │1時40分     │        │        │即僅在特約商店存根聯│人「甲○○│
│    │            │        │        │簽名）              │」之署押  │
├──┼──────┼────┼────┼──────────┼─────┤
│    │93年8 月29日│金秀和銀│3000元  │1 式2 聯（署押2 枚，│2枚       │
│ 2  │20時52分    │樓      │        │即在客戶收執聯及特約│          │
│    │            │        │        │商店存根聯均簽名）  │          │
├──┼──────┼────┼────┼──────────┼─────┤
│    │93年8月29日1│億奇珠寶│3430元  │1 式2 聯（署押1 枚，│1枚       │
│ 3  │1時4分      │銀樓    │        │即僅在特約商店存根聯│          │
│    │            │        │        │簽名）              │          │
├──┼──────┼────┼────┼──────────┼─────┤
│    │93年9 月1 日│金秀和銀│5000元  │1 式2 聯（署押2 枚，│2枚       │
│ 4  │上午8時50分 │樓      │        │即在客戶收執聯及特約│          │
│    │            │        │        │商店存根聯均簽名）  │          │
├──┼──────┼────┼────┼──────────┼─────┤
│    │93年9月3日上│啟利行  │3000元  │1 式2 聯（署押1 枚，│1枚       │
│ 5  │午10時31分  │        │        │即僅在特約商店存根聯│          │
│    │            │        │        │簽名）              │          │
├──┼──────┼────┼────┼──────────┼─────┤
│    │93年9月4日上│啟利行  │5000元  │1 式2 聯（署押1 枚，│1枚       │
│ 6  │午9時9分    │        │        │即僅在特約商店存根聯│          │
│    │            │        │        │簽名）              │          │
├──┼──────┼────┼────┼──────────┼─────┤
│    │93年9 月5 日│啟利行  │2000元  │1 式2 聯（署押1 枚，│1枚       │
│ 7  │16時55分    │        │        │即僅在特約商店存根聯│          │
│    │            │        │        │簽名）              │          │
└──┴──────┴────┴────┴──────────┴─────┘
 附表 3：（富邦銀行信用卡盜領之明細）
┌──┬─────┬──────┬────┐
│編號│日　　 期 │盜 領 地 點 │盜刷金額│
├──┼─────┼──────┼────┤
│ 1  │93．8．11 │國泰世華銀行│5000元　│
│　　│      　　│中屏東分行　│　　　　│
├──┼─────┼──────┼────┤
│ 2  │93．8．14 │第一商業銀行│5000元　│
│　　│    　　　│佳佐辦事處　│　　　　│
├──┼─────┼──────┼────┤
│ 3  │93．8．15 │第一商業銀行│10000元 │
│　　│    　　　│萬巒分行　　│　　　　│
├──┼─────┼──────┼────┤
│ 4  │93．8．16 │第一商業銀行│10000元 │
│　　│      　　│佳佐辦事處　│　　　　│
├──┼─────┼──────┼────┤
│ 5  │93．8．17 │第一商業銀行│10000元 │
│　　│      　　│萬巒分行　　│　　　　│
├──┼─────┼──────┼────┤
│ 6  │93．8．18 │土地銀行　　│10000元 │
├──┼─────┼──────┼────┤
│ 7  │93．8．18 │第一商業銀行│15000元 │
│　　│      　　│佳佐辦事處　│　　　　│
├──┼─────┼──────┼────┤
│ 8  │93．8．19 │同上　　　　│15000元 │
├──┼─────┼──────┼────┤
│ 9  │93．8．21 │土地銀行　　│5000元　│
├──┼─────┼──────┼────┤
│ 10 │93．8．27 │第一商業銀行│1000元　│
│　　│      　　│佳佐辦事處　│　　　　│
├──┼─────┼──────┼────┤
│ 11 │93．8．27 │同上　　　　│1000元　│
├──┼─────┼──────┼────┤
│ 12 │93．8．27 │同上　　　　│1000元　│
└──┴─────┴──────┴────┘
 附表 4 :（其餘以信用卡、現金卡、金融卡盜領之明細）
┌──┬────┬─────┬────┬──────┐
│編號│ 日  期 │ 盜領地點 │盜刷金額│  卡片種類  │
├──┼────┼─────┼────┼──────┤
│ 1  │93年8月2│第一商業銀│5000元  │中國國際商銀│
│    │7日     │行萬巒分行│        │信用卡      │
├──┼────┼─────┼────┼──────┤
│ 2  │93年8月2│同上      │5000元  │同上        │
│    │7日     │          │        │            │
├──┼────┼─────┼────┼──────┤
│ 3  │93年8月2│同上      │800元   │土地銀行現金│
│    │7日     │          │        │卡          │
├──┼────┼─────┼────┼──────┤
│ 4  │93年8 月│同上      │3800元  │土地銀行金融│
│    │21日    │          │        │卡          │
├──┼────┼─────┼────┼──────┤
│ 5  │93年8 月│同上      │100元   │同上        │
│    │24日    │          │        │            │
├──┼────┼─────┼────┼──────┤
│ 6  │93年8 月│萬巒郵局  │3000元  │同上        │
│    │21日    │          │        │            │
└──┴────┴─────┴────┴──────┘
